臺灣臺北地方法院民事判決  
110年度簡上字第288號
上  訴  人  洪鼎新
被  上訴人  王薇懿（即彭阿秋之繼承人）

            王譽達（即彭阿秋之繼承人）

兼  共  同
訴訟代理人  王海民（即彭阿秋之繼承人）

上列當事人間請求返還代墊裝修款事件，上訴人對於民國110年4
月23日本院臺北簡易庭109年度北簡字第6249號第一審民事簡易
判決提起上訴，本院合議庭於111年4月19日言詞辯論終結，判決
如下：
    主  文
上訴駁回。
第二審訴訟費用由上訴人負擔。
    事實及理由
一、上訴人起訴主張暨上訴意旨略以：
　㈠被繼承人彭阿秋為兩造之母，上訴人前與彭阿秋同住，彭阿
    秋曾於民國88年間委託上訴人裝修彭阿秋所有位在臺北市○○
    路0段00巷0弄0號1樓房屋（下稱系爭房屋）並代墊裝修費用
    新臺幣（下同）41萬3000元，其後於108年5月29日簽立字據
    （下稱系爭字據），承諾返還該筆代墊款40萬元，並由被上
    訴人王海民給付。詎彭阿秋、王海民均未依約履行，嗣彭阿
    秋於109年10月4日死亡，爰依系爭字據、民法第268條及繼
    承之法律關係，請求被上訴人王譽達、王海民、王薇懿應於
    繼承彭阿秋之遺產範圍內連帶給付上訴人40萬元暨法定遲延
    利息。
　㈡原審以彭阿秋在系爭字據上之簽名迥異於其在金融機構留存
    之簽名為由，否認系爭字據上簽名之真正，然金融機構留存
    簽名係彭阿秋早年所為，當與晚年簽名有所差異。原審捨棄
    彭阿秋在108年7月23日於聯邦商業銀行之信託指示通知書上
    留存簽名不為對比，顯與經驗法則有悖。實則彭阿秋於106
    年間當上訴人及被上訴人王海民之面，交代被上訴人王海民
    自彭阿秋帳戶中提領40萬元清償上訴人代墊之修繕費，惟被
    上訴人王海民拒絕之，上訴人不得已遂於108年5月29日向彭
    阿秋表示需立系爭字據以為證據等語。
二、被上訴人答辯意旨略以：彭阿秋乃13年間出生，識字不多，
    晚年健康不佳，107年4月起在失智症門診持續追蹤，該年底
    接受癌症切除手術，是其無論在心理或生理上均無法自主簽
    名，系爭字據上之簽名當非彭阿秋之自主簽名。又上訴人所
    提裝修收據上吳勝裕、佑雅企業有限公司之簽章難以知其真
    偽，疑點重重，否認上訴人有實際支付，故無代墊裝修款之
    情事；縱若裝修為真，亦係上訴人自願為之，性質與贈與無
    異，且彭阿秋從未交代被上訴人王海民返還款項等語置辯。
三、原審駁回上訴人之訴，上訴人不服，提起上訴，上訴聲明：
    ㈠原判決廢棄；㈡被上訴人應於繼承彭阿秋之遺產範圍內連帶
    給付上訴人40萬元，及自民事支付命令聲請狀繕本送達翌日
    起至清償日止，按年息百分之5計算之利息。被上訴人則答
    辯聲明：上訴駁回 。 
四、本院之判斷：
　㈠彭阿秋為兩造之母，上訴人曾與彭阿秋同住在系爭房屋，又
    彭阿秋於109年10月4日死亡，繼承人為兩造等事實，有彭阿
    秋之死亡證明書及財政部臺北國稅局遺產稅免稅證明書等件
    影本附卷可稽（見原審卷第173頁、本院卷第105頁），堪認
    為真實。
　㈡上訴人主張彭阿秋委託上訴人裝修系爭房屋並代墊裝修款40
    萬元等語，並提出系爭字據及佑雅企業有限公司簽發之收據
    等件影本為證（本院卷第25頁、第27頁），然為被上訴人所
    否認，並以前詞置辯，經查：
　⒈被上訴人雖爭執系爭字據上「彭阿秋」之簽名真正，然經原
    審向訴外人聯邦商業銀行股份有限公司（下稱聯邦銀行）函
    調彭阿秋在聯邦銀行簽訂信託契約之親筆字跡資料到院，經
    比對系爭字據上「彭阿秋」與聯邦銀行之信託指示通知書（
     見原審卷第201頁、第202頁）上「彭阿秋」等筆跡，兩者
    之運筆方式、筆劃轉折、書寫筆順、布局氣韻等均相同，且
    均有因書寫者手部不穩而字跡抖動之情形，足認系爭字據上
    之「彭阿秋」簽名確為彭阿秋本人所親簽無誤。
　⒉又觀諸系爭字據之內容，除「彭阿秋」之簽名外，其餘所載 
    ：「茲因我的大兒子洪鼎新前裝修台北市○○路○段○○○巷○弄○
    號一樓共計新台幣䦉拾萬元整。須向王海民（三兒子）取款
    」等字跡之筆順流暢、工整清晰，均與彭阿秋之筆跡明顯不
    同，確非彭阿秋所書寫甚明；且彭阿秋自107年4月6日起因
    失智症在臺北市立聯合醫院仁愛院區神經內科就診 ，於107
    年5月1日經鑑定為輕度失智症，復於108年8月16日經診斷為
    失智症，有診斷證明書等件影本存卷可考（見原審卷第75頁
    、第77頁），是彭阿秋因受失智症之疾病影響，於簽名時是
    否確實了解系爭字據所載內容誠屬有疑，是被上訴人辯稱彭
    阿秋因罹患失智症，而無從自主簽名等語尚非無據 。況細
    繹系爭字據前揭所載內容，僅肯認上訴人先前有裝修系爭房
    屋且花費40萬元，並須向被上訴人王海民取款，實無彭阿秋
    承認其有委託上訴人裝修系爭房屋並代墊裝修款，或與上訴
    人締結任何契約之意，亦難認系爭字據屬第三人負擔契約。
　⒊證人即承攬系爭房屋裝修之佑雅企業有限公司前任法定代理
    人吳勝裕於本院準備程序時證稱：渠於87年、88年間認識上
    訴人，渠係從事裝潢業，有開公司，公司名稱為佑雅企業有
    限公司，上訴人所提之收據是渠寫的，因當時渠有幫上訴人
    裝修系爭房屋，因上訴人說系爭房屋漏水及房屋老舊，所以
    需要修繕，工程款為41萬3000元，分三次依工程進度付款，
    每次都是上訴人親自拿現金給渠，上訴人只有說系爭房屋為
    其母親所有等語（見本院卷第136頁至第138頁），是依證人
    吳勝裕之前揭證述無法證明彭阿秋有委託上訴人裝修系爭房
    屋之情形；況上訴人於本院審理時亦不否認系爭房屋裝修範
    圍僅為客廳及其所居住之房間等語（見本院卷第160頁），
    參以上訴人於系爭房屋裝修完畢後即搬入居住乙情（見本院
    卷第101頁），堪認上訴人係為便於自己居住始裝修系爭房
    屋 ，非受彭阿秋委任，亦無為彭阿秋代墊系爭房屋裝修款
    之情，至為明確。
　㈢從而，上訴人既未能證明其有為彭阿秋代墊系爭房屋之裝修
    款，且系爭字據亦非屬第三人負擔契約，則其請求被上訴人
    於繼承彭阿秋之遺產範圍內連帶給付上訴人40萬元即屬無據
     。　　
五、綜上所述，上訴人依系爭字據、民法第268條及繼承之法律
    關係，請求被上訴人於繼承彭阿秋之遺產範圍內連帶給付上
    訴人40萬元，及自民事支付命令聲請狀繕本送達翌日起至清
    償日止，按年息百分之5計算之利息，為無理由，應予駁回 
    。原審為上訴人敗訴之判決，理由雖有不同，結論並無二致
     ，上訴意旨指摘原判決不當，求予廢棄改判，為無理由，
    應予駁回。
六、本件判決之基礎已臻明確，兩造其餘攻擊防禦方法、主張舉
    證，於判決結果不生影響，無逐一審究之必要，末此敘明。
七、訴訟費用負擔之依據：民事訴訟法第436條之1第3項、第463
    條、第78條。　　
中　　華　　民　　國　　111 　年　　5 　　月　　10　　日
                  民事第九庭  審判長法　官  林玲玉
                                    法　官　梁夢迪
                                    法　官  翁偉玲
以上正本係照原本作成。
本判決不得上訴。
中　　華　　民　　國　　111 　年　　5 　　月　　10　　日
                                    書記官　陳信宏